【裁判字號】    98,訴,140
【裁判日期】    980227
【裁判案由】    毒品危害防制條例
【裁判全文】
臺灣基隆地方法院刑事判決               98年度訴字第140號
公  訴  人  臺灣基隆地方法院檢察署檢察官
被      告  乙○○
                    號
                    （現另案於臺灣基隆監獄執行中）
上列被告因違反毒品危害防制條例案件，經檢察官提起公訴（98
年度毒偵字第11號），因被告所犯為死刑、無期徒刑、最輕本刑
為3 年以上有期徒刑或高等法院管轄第一審案件以外之罪，且於
準備程序進行中，被告先就被訴事實為有罪之陳述，經本院合議
庭裁定進行簡式審判程序，判決如下：
    主  文
乙○○施用第一級毒品，累犯，處有期徒刑柒月；扣案之第一級
毒品海洛因（驗餘淨重零點零壹零伍公克）沒收銷燬之，上開毒
品之包裝袋壹只，沒收之。
    事  實
一、乙○○前因施用毒品案件，經觀察、勒戒後，因認有繼續施
    用毒品之傾向，經本院以91年度毒聲字第107 號裁定令入戒
    治處所強制戒治，於民國91年9 月20日停止戒治接續執行另
    案徒刑，期滿未經撤銷停止戒治，於92年2 月7 日執行完畢
    ，並經臺灣基隆地方法院檢察署檢察官以92年度戒毒偵字第
    8 號不起訴處分；復因於強制戒治執行完畢後5 年內之95年
    1 月下旬至同年2 月22日連續施用第一級毒品案件，經前開
    檢察署檢察官以95年度毒偵字第525 號提起公訴，本院以95
    年度訴字第268 號判決判處有期徒刑9 月確定；又因施用第
    一級毒品案件，經臺灣宜蘭地方法院以96年度訴字第160 號
    判決判處有期徒刑1 年確定，再由臺灣宜蘭地方法院依據中
    華民國96年罪犯減刑條例之規定，就前開95年度訴字第268
    號及96年度訴字第160 號判決所科之刑，以96年度聲減字第
    590 號裁定分別減刑，並定應執行有期徒刑10月，於96年10
    月30日因縮刑期滿執行完畢。再因2 次施用第一級毒品案件
    ，經本院以97年度訴字第1490號判決分別判處刑責，定應執
    行有期徒刑1 年確定（尚未執行完畢）。
二、詎乙○○仍未戒除毒癮惡習，於97年12月20日上午8 時許，
    在位於基隆市○○區○○路136 號之1 住處，以將第一級毒
    品海洛因置放於注射針筒內，加水混合後注射手臂血管之方
    式，施用第一級毒品。嗣其於同日下午2 時40分許，在基隆
    市○○區○○路319 巷口為警盤查時，於其所為施用第一級
    毒品之犯行為警查悉前，主動將其持有之第一級毒品海洛因
    1 包（淨重0.012 公克，其中0.0015公克經鑑定用罄，驗餘
    淨重0.0105公克），交付警方，並向警坦承施用第一級毒品
    之犯行而願接受裁判，另經警採集尿液送驗後，始悉上情。
三、案經基隆市警察局第一分局報請臺灣基隆地方法院檢察署檢
    察官偵查起訴。
    理  由
壹、程序事項
    被告乙○○所犯者非為死刑、無期徒刑、最輕本刑為3 年以
    上有期徒刑之罪或高等法院管轄第一審案件，其於準備程序
    進行中，先就被訴事實為有罪之陳述，經告知其簡式審判程
    序之旨，並聽取公訴人、被告之意見後，本院合議庭依刑事
    訴訟法第273 條之1 第1 項之規定，裁定由受命法官獨任以
    簡式審判程序進行本案之審理。
貳、實體事項
一、事實認定部分
    上開事實，業據被告於警詢、偵查及本院審理時坦承不諱，
    且被告為警查獲後，採集之尿液檢體經送臺灣尖端先進生技
    醫藥股份有限公司檢驗，確呈海洛因代謝物嗎啡、可待因之
    陽性檢驗結果，此有該公司97年12月29日出具之濫用藥物檢
    驗報告及基隆市警察局第一分局偵辦毒品案件尿液檢體對照
    表附卷可稽，另扣案之白色粉末（淨重0.012 公克，驗餘淨
    重0.0105公克），經鑑定後，含有第一級毒品海洛因之成分
    ，此有交通部民用航空局航空醫務中心98年1 月17日航藥鑑
    字第0980155 號毒品鑑定書在卷供參，足認被告之自白與事
    實相符，本件事證明確，被告犯行應堪認定。
二、論罪科刑部分
（一）按毒品危害防制條例於92年7 月9 日修正公布，自93年1
      月9 日施行，其中第20條、第23條將施用毒品之刑事處遇
      程序，區分為「初犯」、「5 年內再犯」及「5 年後再犯
      」，依其立法理由之說明：「初犯」，經觀察、勒戒或強
      制戒治後，應為不起訴處分或不付審理之裁定；經觀察、
      勒戒或強制戒治執行完畢釋放後，「5 年內再犯」者，因
      其再犯率甚高，原實施之觀察、勒戒及強制戒治既已無法
      收其實效，爰依法追訴或裁定交付審理，至於經觀察、勒
      戒或強制戒治執行完畢釋放後，「5 年後再犯」者，前所
      實施之觀察、勒戒或強制戒治已足以遮斷其施用毒品之毒
      癮，為期自新及協助其斷除毒癮，仍適用「初犯」之規定
      ，先經觀察、勒戒或強制戒治之程序，從而，僅限於「初
      犯」及「5 年後再犯」2 種情形，始應先經觀察、勒戒或
      強制戒治程序，倘被告於5 年內已再犯，經依法追訴處罰
      ，縱其第3 次（或第3 次以上）再度施用毒品之時間，在
      初犯經觀察、勒戒或強制戒治執行完畢釋放5 年以後，已
      不合於「5 年後再犯」之規定，且因已於「5 年內再犯」
      ，顯見其再犯率甚高，原實施觀察、勒戒或強制戒治，已
      無法收其實效，應依該條例第10條處罰（最高法院95年第
      7 次刑事庭會議決議可資參照）。本件被告前因施用毒品
      案件，經觀察、勒戒後，因認有繼續施用毒品之傾向，經
      本院以91年度毒聲字第107 號裁定令入戒治處所強制戒治
      ，於91年9 月20日停止戒治接續執行另案徒刑，期滿未經
      撤銷停止戒治，於92年2 月7 日執行完畢，並經臺灣基隆
      地方法院檢察署檢察官以92年度戒毒偵字第8 號不起訴處
      分；復因於強制戒治執行完畢後5 年內之95年1 月下旬至
      同年2 月22日連續施用第一級毒品案件，經前開檢察署檢
      察官以95年度毒偵字第525 號提起公訴，本院以95年度訴
      字第268 號判決判處有期徒刑9 月確定；又因施用第一級
      毒品案件，經臺灣宜蘭地方法院以96年度訴字第160 號判
      決判處有期徒刑1 年確定；再因2 次施用第一級毒品案件
      ，經本院以97年度訴字第1490號判決分別判處刑責，定應
      執行有期徒刑1 年確定，此有本院刑事判決及臺灣高等法
      院被告前案紀錄表在卷可稽，是被告於所受強制戒治執行
      完畢後5 年內已再犯，且經依法追訴處罰，足認原實施觀
      察、勒戒及強制戒治無法收其實效，縱被告本次犯行係於
      所受強制戒治執行完畢5 年後所為，揆諸首揭說明，仍不
      合於毒品危害防制條例第20條第3 項規定之「5 年後再犯
      」，且因被告係於「5 年內再犯」，顯見其再犯率甚高，
      即應依法處罰。
（二）核被告所為，係犯毒品危害防制條例第10條第1 項之施用
      第一級毒品罪。被告持有第一級毒品以供施用，持有之低
      度行為應為施用之高度行為所吸收，不另論罪。
（三）被告曾受如事實欄所載之徒刑執行完畢，此有臺灣高等法
      院被告前案紀錄表在卷可稽，其受徒刑之執行完畢，再為
      本件施用毒品之犯行，係於5 年以內故意再犯有期徒刑以
      上之罪，為累犯，應依刑法第47條第1 項之規定加重其刑
      。
（四）被告係於前開時、地，為警盤查時，於所為前開施用第一
      級毒品之犯行為警發覺前，自行向警坦承犯罪，並主動將
      持有之第一級毒品海洛因交付警方，而願接受裁判，此有
      基隆市警察局第一分局刑事案件報告書及被告警詢筆錄供
      參，堪認被告所為已該當自首之要件，且確有悔悟之心，
      爰就被告所為施用第一級毒品之犯行，依刑法第62條前段
      之規定減輕其刑，並先加後減之。
（五）爰審酌被告經觀察、勒戒及強制戒治，並經刑罰矯治後，
      竟未戒除毒癮之惡習，而再三施用毒品，顯認缺乏戒斷決
      心，然其所為僅屬戕害自身之行為，未侵犯其他法益，且
      於警詢、偵查及本院審理時均坦認犯行，犯後態度尚屬良
      好等一切情狀，量處如主文所示之刑。
（六）又按查獲之第一、二級毒品，不問屬於犯人與否，均沒收
      銷燬之，毒品危害防制條例第18條第1 項前段定有明文，
      本件扣案之第一級毒品海洛因（驗餘淨重0.0105公克），
      應依首揭規定沒收銷燬之；又上開毒品之包裝袋1 只，為
      被告所有供持有第一級毒品犯罪所用之物，已據被告供承
      在卷，應依刑法第38條第1 項第2 款之規定宣告沒收之。
據上論斷，應依刑事訴訟法第273 條之1 第1 項、第299 條第1
項前段，毒品危害防制條例第10條第1 項、第18條第1 項前段、
第23條第2 項，刑法第11條前段、第47條第1 項、第62條、第38
條第1 項第2 款，判決如主文。
本案經檢察官甲○○到庭執行職務。
中    華    民    國    98    年    2     月    27    日
                  刑事第二庭法    官  邰婉玲
以上正本證明與原本無異。
如不服本判決應於收受送達後10日內向本院提出上訴書狀，並應
敘述具體理由；其未敘述上訴理由者，應於上訴期間屆滿後20日
內向本院補提理由書（均須按他造當事人之人數附繕本）「切勿
逕送上級法院」。
中    華    民    國    98    年    2     月    27    日
                            書 記 官  彭筠凱
附錄所犯法條：
毒品危害防制條例第10條第1項
施用第一級毒品者，處 6 月以上 5 年以下有期徒刑。


司法院資訊處製作；財團法人民間司法改革基金會備份。
